【裁判字號】    92,上易,349
【裁判日期】    920422
【裁判案由】    傷害
【裁判全文】
臺灣高等法院刑事判決                            九十二年度上易字第三四九號
    上  訴  人  乙○○
    即  被  告
右上訴人因傷害案件，不服臺灣臺北地方法院九十一年度易字第一五八七號，中華民
國九十一年十二月三十日第一審判決（起訴案號：臺灣臺北地方法院檢察署九十一年
度偵字第一六一八一號），提起上訴，本院判決如左：
    主  文
原判決撤銷。
乙○○傷害人之身體，處有期徒刑貳月，如易科罰金以參佰元折算壹日。
    事  實
一、乙○○與丙○○原為基隆市○○路六四號瑞光眼科診所同事，因陳怡如較資淺，
    行事有不合該診所作業慣例時，該診所醫師均透過乙○○予以指正，二人因此互
    有不滿，至民國九十一年四月十日下午六時二十分許，乙○○與丙○○在該診所
    內又因工作之事再生齟齬，丙○○憤而表示不欲在該診所工作，轉身啟門離去，
    詎乙○○在後追趕，基於傷害之犯意，在診所外之走廊以左手自後勒住丙○○頸
    部向上拋擲，致丙○○跌落地面，因而受有下背挫傷、頭後枕部挫傷等傷害。
二、案經丙○○訴由臺灣臺北地方法院檢察署檢察官偵查起訴。
    理  由
一、訊據被告乙○○對在前揭時地傷害告訴人丙○○之事實，均坦承不諱，僅辯稱係
    告訴人陳怡如離開診所後，又折返以水杯對其攻擊挑釁，因此情緒失控等語。經
    查前開事實，業據被告自白不諱，核與告訴人陳怡如指訴之情節相符，並經目擊
    證人即瑞光診所職員甲○○於偵查中證述綦詳（九十一年度他字第三二五六號卷
    、第二十八頁反面、第二十九頁），告訴人所受之傷勢並有行政院衛生署基隆醫
    院出具之驗傷診斷書、診斷證明書（他字卷第五、六頁），及該醫院九十一年七
    月二十五日九一十五日九一基醫病字第四八五○號函暨所附之急診病歷影本（他
    字卷第三十二至三十四頁）在卷可稽。至於被告雖辯稱係因告訴人離開診所後，
    又折返以水杯對其攻擊挑釁等語，惟此業為告訴人堅決否認，且與證人甲○○證
    述之情節不符，自不足採。綜上所述，本件事證已臻明確，被告之犯行應堪認定
    。
二、告訴人受傷後，因就醫期間曾照射Ｘ光，故事後發現懷孕而於九十一年五月十六
    日施行人工流產，有陳益村婦產科診所之診斷證明書可按（他字卷第九頁）。然
    查：(1)告訴人受傷之日期係九十一年四月十日，人工流產之日期係同年五月十六
    日，相隔達三十六日，而人工流產時妊娠為五週，據此推算，告訴人懷孕之日期
    與受傷之日期雖然接近，但無法證明在受傷前業已懷孕。且告訴人施行人工流產
    之原因係曾照射Ｘ光，經陳益村婦產科診所之診斷證明書記載明確，並經告訴人
    供陳在卷，由此可徵告訴人之施行人工流產，並非因遭受被告之傷害犯行所致，
    與其所受之傷勢亦無因果關係。(2)告訴人受傷當時，本身亦不知有無懷孕，業經
    告訴人於原審及本院調查時分別供明（原審卷第二十三頁、本院卷第三十二頁）
    。本件依據告訴人受傷之日期及醫師推算之妊娠期間，無法證明告訴人在受傷前
    已經懷孕，已如前述，且當時告訴人本身並不知有無懷孕，在客觀上亦無任何已
    經懷孕之徵兆，被告及其他一般人更顯然無法知悉告訴人是否可能懷孕。則就本
    件發生之經過情形，就客觀情事觀察，被告亦顯然無法預見其對告訴人實施傷害
    犯行後，告訴人會因事後發現懷孕，而因就醫時曾照射Ｘ光而施行人工流產。故
    告訴人之施行人工流產，與被告之傷害犯行並無相當因果關係，亦屬明確。
三、核被告所為，係犯刑法第二百七十七條第一項之傷害罪。原判決對被告予以論科
    ，固非無見。然查：(1)被告傷害告訴人之犯罪行為地點係在瑞光診所門外之走廊
    上，原判決誤認在該診所內，已有未合。(2)告訴人事後施行人工流產，並非被告
    之傷害行為所造成，亦無相當因果關係，原判決竟將之作為量刑時審酌之事由，
    亦非允洽。被告提起上訴，指摘原判決不當，尚非全無理由，且原判決既有可議
    ，自屬無法維持，應由本院將原判決撤銷，另為適法之諭知。爰審酌被告犯罪之
    動機、目的、犯罪時所受之刺激、犯罪之手段、犯人與被害人平日同事之關係、
    犯罪所生之危害、及迄未與告訴人成立和解等一切情狀，判處如主文第二項所示
    之刑，並諭知易科罰金之折算標準，以示懲儆。
據上論斷，應依刑事訴訟法第三百六十九條第一項前段、第三百六十四條、第二百九
十九條第一項前段、刑法第二百七十七條第一項、第四十一條第一項前段、罰金罰鍰
提高標準條例第一條前段、第二條，判決如主文
本案經檢察官陳文琪到庭執行職務。
中      華      民      國    九十二    年      四      月    二十二    日
                              臺灣高等法院刑事第二十三庭
                                  審判長法  官 黃  瑞  華
                                        法  官 王  淑  滿
                                        法  官 宋      祺
右正本證明與原本無異。
不得上訴。
                                        書記官 蔡  慧  娟
中      華      民      國    九十二    年      四      月    二十三    日
附錄：本案論罪科刑法條全文
中華民國刑法第二百七十七條第一項
 (普通傷害罪)
傷害人之身體或健康者，處三年以下有期徒刑、拘役或一千元以下罰金。


司法院資訊處製作；財團法人民間司法改革基金會備份。
